臺灣彰化地方法院刑事判決
111年度易字第53號
公  訴  人  臺灣彰化地方檢察署檢察官 
被      告  蔡易倫



            游仁豪


上二人之共同選任辯護人
            張崇哲律師
            陳宥安律師	 	
上列被告因詐欺案件，經檢察官提起公訴（109年度偵字第7196
、14194號、110年度偵字第13450號），被告於準備程序進行中
就被訴事實均為有罪之陳述，經本院合議庭裁定改由受命法官獨
任以簡式程序審理，判決如下：
    主  文
乙○○犯詐欺取財罪，共拾陸罪，各處有期徒刑柒月，應執行有期
徒刑壹年陸月。緩刑伍年，緩刑期間付保護管束，並應向指定之
政府機關、政府機構、行政法人、社區或其他符合公益目的之機
構或團體，提供陸拾小時之義務勞務；並應於判決確定後貳年內
，向公庫支付新臺幣捌萬元。
甲○○犯詐欺取財罪，共拾陸罪，各處有期徒刑柒月，應執行有期
徒刑壹年陸月。緩刑伍年，緩刑期間付保護管束，並應向指定之
政府機關、政府機構、行政法人、社區或其他符合公益目的之機
構或團體，提供陸拾小時之義務勞務；並應於判決確定後貳年內
，向公庫支付新臺幣捌萬元。
    犯罪事實及理由
一、犯罪事實：乙○○、甲○○為位於彰化縣○○鄉○○路0段○000號「
    喜美汽車廣場」、「德來速有限公司」之實際負責人，經營
    中古汽車買賣。其等兩人於附表「拍賣購入日期」所示之時
    間（民國紀元），購入附表所示之車輛後，為求提高售價，
    竟意圖為不法之所有，共同基於詐欺之各別犯意聯絡，分別
    於附表「拍賣購入日期」起至「車輛交易日期」（或「驗車
    日期」，接近拍賣購入日期者為先）止之期間內某時，由乙
    ○○將附表所示之16輛待售中古車，以每輛車每次加工則給付
    新臺幣（下同）500元之報酬，委由不知情之楊焌融竄改調
    低儀表板之里程數後，由甲○○負責現場銷售。其等兩人於販
    售車輛時，隱瞞出賣標的中古車曾竄改調低里程此一足以影
    響買受人締約決定之重要事項，致如附表「證據名稱」欄所
    示之客戶（即告訴人或被害人），誤以為儀表板上里程數即
    為真實，而陷於錯誤，締結買賣契約購入中古車輛並交付價
    金。
二、證據名稱：
  ㈠被告乙○○、甲○○之自白。
  ㈡證人楊焌融於偵訊之證述（偵14194號卷第11-13頁）、證人
    陳毓真於偵訊之證述（被告乙○○之母，偵14194號卷第17-21
    頁）、檢察官勘驗筆錄（證人楊焌融說明示範如何更改里程
    數，偵14194號卷第5-9頁）、蒐證勘查照片（偵13450號卷
    二第469-477頁）。
  ㈢其餘證據詳附表「證據名稱」欄所示。
三、論罪科刑
  ㈠核被告乙○○、甲○○所為，均係犯刑法第339條第1項詐欺取財
    罪。被告乙○○、甲○○就每輛中古車竄改調低里程數後再售出
    而詐欺客戶之犯行，有犯意聯絡及行為分擔，為共同正犯。
    被告乙○○、甲○○就附表所示之16輛中古車，各輛交易均獨立
    可分，顯然是基於各別犯意，行為互殊，應分論併罰。　　
  ㈡爰以行為人之責任為基礎，審酌被告乙○○為高職畢業、已婚
    、育有未成年子女3人，目前自營餐飲業；被告甲○○為高職
    畢業、大學休學中，未婚，待業中，目前與母親同住，此經
    其等兩人於審理時陳稱甚明。兩人皆是智識程度健全、具有
    正當營生能力之成年人，兩人經營中古車買賣期間，卻不思
    誠信經營，無視中古車買賣竄改里程數，幾乎成為坊間煞有
    其事的傳言，一般消費者稍加利用監理查證即可戳破，甚至
    相關查獲新聞已時有所聞，兩人竟不以為意，仍心存僥倖，
    調降車輛儀表板顯示之里程數以欺瞞消費者，除造成告訴人
    或被害人個人財產損失外，無異坐實傳言，催折社會大眾對
    中古車市場的信賴感，影響交易秩序甚鉅，所為實不足取，
    應予相當程度之非難，以收一般及特別預防之效；惟考量被
    告兩人於偵查階段即坦認全數犯行，顯著節省偵審司法資源
    ，而且和附表所示之被害人、告訴人全數成立調解或訴訟外
    和解，並全數履行，犯後態度良好；復衡量被告兩人在本案
    以前俱無其他犯罪科刑紀錄，有臺灣高等法院被告前案紀錄
    表在卷可查，素行良好；暨考量被告兩人各自之家庭經濟生
    活狀況，以及兩人犯罪分工參涉程度不分軒輊等一切情狀，
    各量處如主文所示之刑。
  ㈢併審酌被告兩人所犯本案16罪，其犯罪情節、所侵害法益及
    罪質具同質性，而且是在經營期間內，持續就不同車輛，締
    結買賣契約以詐害不同消費者，如以形式加總之方式定應執
    行刑，則處罰之刑度顯將超過其行為之不法內涵，而有違罪
    責原則，是綜合上開各情判斷，衡量其責任與整體刑法目的
    及相關刑事政策，依刑法第51條所定限制加重原則，及多數
    犯罪責任遞減原則，於外部界限及內部界限範圍內，定應執
    行刑如主文所示。
  ㈣被告兩人皆未曾因故意犯罪受有期徒刑以上刑之宣告，有臺
    灣高等法院被告前案紀錄表可參。且俱經本院宣告前述不得
    易刑之刑罰，比起前科累累之人，被告兩人對於刑罰之感應
    效果，自然是敏銳甚多，甚至頗具震懾效力。被告兩人坦承
    犯行不諱，均獲全數被害人或告訴人之諒解，犯後態度良好
    ，可謂有悔意實據，經此偵審程序及刑罰之宣告，如果輔以
    適當條件宣告緩刑，令其等自我警惕，應無再犯之虞，比起
    入監執行年餘，毋寧是更好的處遇措施，更能發揮刑罰的預
    防效果。基此，本院認為被告兩人所宣告之刑，皆以暫不執
    行為適當，爰各予宣告緩刑5年，暨依刑法第74條第2項第4
    款規定，命被告兩人各應判決確定後2年內，向公庫支付如
    主文所示金額，另依同法第74條第2項第5款規定，諭知被告
    兩人各應於緩刑期間內向指定之政府機關、政府機構、行政
    法人、社區或其他符合公益目的之機構或團體提供如主文所
    示時數之義務勞務，且依刑法第93條第1項第2款規定，於緩
    刑期間內應付保護管束。　　
  ㈤不予沒收之說明：
　　1.扣案之行動電話、契約文書、車籍資料，均非違禁物，不
      致危害社會秩序及公共安全，而且與本案有關者，均經檢
      察官於偵查過程中影印或擷圖保存，附於卷宗，且若予以
      沒收或追徵，對沒收制度欲達成或附隨之社會防衛並無何
      助益，欠缺刑法上之重要性，爰依刑法第38條之2第2項規
      定，皆不宣告沒收。
　　2.至於被告之犯罪所得，理論而言，即為各該車輛調低車輛
      里程產生之售價價差。然而中古車終究是特定物之買賣，
      其價格標準，除了依廠牌、出廠年份、車型、排氣量、車
      況、車種顏色及里程數外，尚須參考車輛當時市場交易情
      況、銷售能力為綜合判斷，就連交易雙方暢談甚歡、買家
      的給付能力，也可能影響最後售價。因此，本案就各該車
      輛調低車輛里程產生售價價差之實際數額，難有客觀標準
      ，認定顯有困難。考量被告兩人已和全數被害人或告訴人
      成立調解或訴訟外和解，且已全數履行，縱使有部分被害
      人或告訴人不欲求償，然輔以前述緩刑負擔，皆足以剝奪
      被告兩人在本案詐欺犯行之犯罪利得，可達沒收制度剝奪
      犯罪利益之立法目的，倘若本院就犯罪所得再予宣告沒收
      ，將使被告兩人受有財產上雙重剝奪之不利益，顯有過苛
      之虞，爰依刑法第38條之2第2項規定，不宣告沒收。
四、應適用之法條：刑事訴訟法第273條之1第1項、第299條第1
    項前段、第310條之2、第454條第1項，刑法第28條、第339
    條第1項、第51條第5款、第74條第1項第1款、第2項第4款、
    第5款、第93條第1項第2款、第38條之2第2項，刑法施行法
    第1條之1第1項。
五、如不服本件判決，得自收受送達之翌日起20日內，表明上訴
    理由，向本院提起上訴狀（須附繕本）。告訴人或被害人對
    於判決如有不服具備理由請求檢察官上訴者，其上訴期間之
    計算係以檢察官收受判決正本之日期為準。
本案經檢察官劉智偉提起公訴，檢察官楊閔傑到庭執行職務。
中　　華　　民　　國　　111 　年　　6 　　月　　21　　日
                    刑事第二庭  法  官  王祥豪
以上正本證明與原本無異。
如不服本判決應於收受判決後20日內向本院提出上訴書狀，並應
敘述具體理由；其未敘述上訴理由者，應於上訴期間屆滿後20日
內向本院補提理由書（均須按他造當事人之人數附繕本）「切勿
逕送上級法院」。
告訴人或被害人對於判決如有不服具備理由請求檢察官上訴者，
其上訴期間之計算係以檢察官收受判決正本之日期為準。
中　　華　　民　　國　　111 　年　　6 　　月　　21　　日
                                書記官  吳芳儀
附錄本案論罪科刑法條全文：
刑法第339條
意圖為自己或第三人不法之所有，以詐術使人將本人或第三人之
物交付者，處五年以下有期徒刑、拘役或科或併科五十萬元以下
罰金。
以前項方法得財產上不法之利益或使第三人得之者，亦同。
前二項之未遂犯罰之。

附表
編號 原車號 異動車號 拍賣購入日期 里程數（km） 車輛交易日期 驗車日期 里程數（km） 證據名稱 1 0000-00 無 108年7月24日 255332 108年9月6日 108年9月10日 75826 1.告訴人乙○○於警詢、偵訊之指訴（偵7196號卷第15-29、305-306頁） 2.新竹市監理站函、檢驗紀錄表（偵7196號卷第45、215-217、297頁） 3.車輛詳細資料報表（偵7196號卷第71頁） 4.車輛表（偵7196號卷第385頁） 5.行將企業股份有限公司函（偵7196號卷第443-455頁） 6.和解書（偵7196號卷第419頁） 2 000-0000 BHE-2552 109年1月31日 207957 109年2月9日 109年2月12日 123536 1.被害人戊○○於警詢之供述（偵13450號卷一第81-85頁） 2.交車表、車輛表、中古汽車介紹買賣合約書、汽車新領牌照登記書（偵7196號卷第355-365頁） 3.行將企業股份有限公司函（偵7196號卷第443-455頁） 4.彰化監理站提供之檢驗里程數查詢（偵7196號卷第467頁） 5.車輛詳細資料報表（偵13450號卷二第345頁） 6.和解書（本院卷第165頁） 3 0000-00 000-0000 108年10月30日 267674 109年8月5日 109年8月5日 232381 1.被害人丁○○於偵詢之供述（偵7196號卷第585-588頁） 2.行將企業股份有限公司函（偵7196號卷第443-455頁） 3.彰化監理站提供之檢驗里程數查詢（偵7196號卷第469頁） 4.車輛表、檢查交車表（偵13450號卷二第69-70頁） 5.車輛詳細資料報表（偵13450號卷二第347頁） 6.和解書（本院卷第157頁） 4 0000-00 000-0000 108年4月24日 223228 108年7月25日 108年10月23日 20723 1.被害人辰○○於警詢之供述（偵13450號卷一第109-112頁） 2.行將企業股份有限公司函（偵7196號卷第443-455頁） 3.彰化監理站提供之檢驗里程數查詢（偵7196號卷第470頁） 4.郵政匯款申請書、汽車燃料使用費繳納通知書、使用牌照稅繳款書、汽車新領牌照登記書（偵13450號卷一第115-121頁） 5.汽車車輛表（偵13450號卷二第73頁） 6.車輛詳細資料報表（偵13450號卷二第348頁） 7.和解書（本院卷第163頁） 5 000-0000 000-0000 108年8月23日 163933  109年2月16日 109年2月20日 63128 1.告訴人己○○於警詢之指訴（偵13450號卷一第123-126頁） 2.行將企業股份有限公司函（偵7196號卷第443-455頁） 3.彰化監理站提供之檢驗里程數查詢（偵7196號卷第472頁） 4.車輛保固書、車輛表、行將企業股份有限公司參拍人結帳清單、汽車委賣合約書（偵13450號卷一第127-143頁） 5.車輛詳細資料報表（偵13450號卷二第350頁） 6.和解書（本院卷第159頁） 6 000-0000 000-0000 109年1月31日 217017 109年3月15日 109年2月13日 153699 1.告訴人甲○○於警詢之指訴（偵13450號卷一第147-150頁） 2.行將企業股份有限公司函（偵7196號卷第443-455頁） 3.彰化監理站提供之檢驗里程數查詢（偵7196號卷第474頁） 4.汽車新領牌照登記書、車輛保固書（偵13450號卷一第153-165頁） 5.車輛表、車輛檢查交車表、汽車委賣合約書、行將企業股份有限公司參拍人結帳清單（偵13450號卷二第91-94頁） 6.車輛詳細資料報表（偵13450號卷二第352頁） 7.彰化縣花壇鄉調解委員會調解書（本院卷第175頁） 7 0000-00 000-0000 108年10月30日 312219 109年3月23日 109年3月20日 152153 1.告訴人子○○於警詢之指訴（偵13450號卷一第167-171頁） 2.行將企業股份有限公司函（偵7196號卷第443-455頁） 3.彰化監理站提供之檢驗里數查詢（偵7196號卷第475頁） 4.車輛表、車輛檢查交車表、行將企業股份有限公司參拍人結帳清單、汽車買賣契約書、汽車委賣合約書（偵13450號卷二第97-102頁） 5.車輛詳細資料報表（偵13450號卷二第353頁） 6.和解書（本院卷第173頁） 8 0000-00 000-0000 109年2月19日 220753 109年5月22日 109年5月26日 190393 1.告訴人庚○○於警詢之指訴（偵13450號卷一第175-178頁） 2.行將企業股份有限公司函（偵7196號卷第443-455頁） 3.彰化監理站提供之檢驗里程數查詢（偵7196號卷第476頁） 4.保固手冊（偵13450號卷一第181-187頁） 5.車輛表、車輛檢查交車表、汽車委賣合約書（偵13450號卷二第103-106頁） 6.車輛詳細資料報表（偵13450號卷二第354頁） 7.和解書（本院卷第151頁） 9 000-0000 000-0000 109年2月7日 192782 109年4月27日 109年4月27日 72835 1.告訴人癸○○於警詢之指訴（偵13450號卷一第189-192頁） 2.行將企業股份有限公司函（偵7196號卷第443-455頁） 3.彰化監理站提供之檢驗里程數查詢（偵7196號卷第477頁） 4.完稅照證、汽車新領牌照登記書、保固手冊、LINE對話紀錄（偵13450號卷一第195-213頁） 5.車輛表、車輛檢查交車表、汽車委賣合約書（偵13450號卷二第107-110頁） 6.車輛詳細資料報表（偵13450號卷二第355頁） 7.和解書（本院卷第153頁） 10 000-0000 000-0000 109年2月12日 117614 109年6月21日 109年6月18日 85541 1.告訴人丑○○於警詢之指訴（偵13450號卷一第215-219頁） 2.行將企業股份有限公司函（偵7196號卷第443-455頁） 3.彰化監理站提供之檢驗里程數查詢（偵7196號卷第478頁） 4.估價單（偵13450號卷一第223頁） 5.車輛表、車輛檢查交車表、汽車委賣合約書（偵13450號卷二第111-113頁） 6.車輛詳細資料報表（偵13450號卷二第356頁） 7.彰化縣花壇鄉調解委員會調解書（本院卷第171頁） 11 000-0000 000-0000 108年10月30日 165497 108年11月28日 108年11月29日 111058 1.告訴人卯○○於警詢之指訴（偵13450號卷一第227-231頁） 2.行將企業股份有限公司函（偵7196號卷第443-455頁） 3.彰化監理站提供之檢驗里程數查詢（偵7196號卷第480頁） 4.切結書（偵13450號卷一第235頁 5.車輛表、交車表、中古汽車介紹買賣合約書、車輛買賣契約書、行將企業股份有限公司參拍人結帳清單、汽車新領牌照登記書（偵13450號卷二第125-132頁） 6.車輛詳細資料報表（偵13450號卷二第258頁） 7.彰化縣花壇鄉調解委員會調解書（本院卷第169頁） 12 000-0000 000-0000 108年10月30日 163373 108年11月12日 108年11月14日 63459 1.告訴人巳○○於警詢之指訴（偵13450號卷一第263-266頁） 2.行將企業股份有限公司函（偵7196號卷第443-455頁） 3.彰化監理站提供之檢驗里程數查詢（偵7196號卷第481頁） 4.車輛表、交車表、中古汽車買賣合約書、行將企業股份有限公司參拍人結帳清單、汽車買賣契約書、汽機車過戶登記書（偵13450號卷二第133-140頁） 5.車輛詳細資料報表（偵13450號卷二第359頁） 6.和解書（本院卷第147頁） 13 000-0000 000-0000 108年8月28日 180153 108年10月9日 108年10月14日 72266 1.告訴人午○○於警詢之指訴（偵13450號卷一第237-241頁） 2.行將企業股份有限公司函（偵7196號卷第443-455頁） 3.彰化監理站提供之檢驗里程數查詢（偵7196號卷第482頁） 4.車輛保固書、中古汽車介紹買賣合約書、尾款單（偵13450號卷一第245-259頁） 5.車輛表、交車表、中古汽車介紹買賣合約書、汽機車過戶登記書、汽車新領牌照登記書（偵13450號卷二第141-145頁） 6.車輛詳細資料報表（偵13450號卷二第360頁） 7.和解書（本院卷第149頁） 14 000-0000 000-0000 108年1月4日 139023 108年2月15日 108年2月15日 33048 1.告訴人冠翠材科技股份有限公司之代理人王心浩於警詢之指訴（偵13450號卷一第269-273頁） 2.行將企業股份有限公司函（偵7196號卷第443-455頁） 3.彰化監理站提供之檢驗里程數查詢（偵7196號卷第486頁） 4.汽車車輛表、中古汽車介紹買賣合約書（偵13450號卷二第161-162頁） 5.車輛詳細資料報表（偵13450號卷二第364頁） 6.和解書（本院卷第167頁） 15 0000-00 000-0000 108年10月29日 193051 109年1月5日 108年11月6日 112569 1.告訴人丙○○於警詢之指訴（偵13450號卷一第299-303頁） 2.和運租車股份有限公司函、勁拍車輛點檢表、和運勁拍中心車輛放行單（偵13450號卷二第245-247、257、258頁） 3.彰化監理站提供之檢驗里程數查詢（偵7196號卷第489頁） 4.中古汽車介紹買賣合約書、尾款單、車輛保固書（偵13450號卷一第307-321頁） 5.車輛表、交車表、汽車新領牌照登記書、車輛異動登記書、汽機車各項異動登記書、汽機車過戶登記書、車輛買賣契約書（偵13450號卷二第171-181頁） 6.車輛詳細資料報表（偵13450號卷二第367頁） 7.和解書（本院卷第155頁） 16 0000-00 無 108年12月24日 238545 108年12月30日 109年1月2日 103246 1.告訴人辛○○於警詢之指訴（偵13450號卷一第327-330頁） 2.和運租車股份有限公司函、勁拍車輛點檢表、和運勁拍中心車輛放行單（偵13450號卷二第245-247、263、264頁） 3.彰化監理站提供之檢驗里程數查詢（偵7196號卷第491頁） 4.車輛表、交車表、車輛買賣契約書、中古汽車介紹買賣合約書、汽機車過戶登記書、汽車 新領牌照登記書、汽機車各項異動登記書、汽機車新領牌照登記書（偵13450號卷二第187-195頁） 5.車輛詳細資料報表（偵13450號卷二第369頁） 6.和解書（本院卷第161頁）